臺灣臺北地方法院刑事判決　　　　　100年度交簡上字第161號
上　訴　人
即　被　告　譚徽文
上列被告即上訴人因公共危險案件，不服本院臺北簡易庭於中華
民國100年7月20日所為100年度北交簡字第668號第一審簡易判決
（聲請簡易判決處刑案號：100年度偵字第11352號），提起上訴
，本院管轄之第二審合議庭判決如下：
    主  文
上訴駁回。
    事  實
一、譚徽文前因酒後駕車公共危險罪，經臺灣板橋地方法院判處
    拘役50日確定，於民國90年1月19日易科罰金執行完畢。竟
    猶不知悔改，於100年5月11日22時許起，在臺北市○○○路
    ○ 段萬象大樓之勞工卡拉OK飲酒，至翌日1時許已不能安全
    駕駛動力交通工具，仍騎乘車號XMT-875號機車返家。嗣於
    12 日1時37分許，行經臺北市○○○路○段126巷口為警攔查
    ，經警員測試其呼氣酒精濃度值為每公升0.95毫克。
二、案經臺北市政府警察局大安分局移送臺灣臺北地方法院檢察
    署檢察官偵查後聲請簡易判決處刑。
    理  由
壹、證據能力
一、按除顯有不可信之情況外，公務員職務上製作之紀錄文書、
    證明文書，得為證據，刑事訴訟法第159條之4第1款定有明
    文。本件員警製作之刑法第185條之3案件測試觀察紀錄表，
    係公務員即臺北市政府警察局大安分局警員劉立傑職務上製
    作之紀錄文書，且無顯有不可信之情況，本院認以之作為證
    據並無不當，故認其有證據能力。
二、另呼氣酒精測試表，係員警依科學儀器所判讀結果，非憑人
    之記憶再加以轉述而得，並非供述證據。本案所用之呼氣精
    測試器，係經檢定合格，有經濟部標準檢驗局99年6月11日
    之呼氣酒精測試器檢定合格證書（見本院卷第54頁）。此外
    ，復無證據證明該檢測單有何偽造、變造或違法取得之情事
    ，且與檢察官主張之事實具有關聯性，則該酒精濃度測試表
    應有證據能力。
三、按被告以外之人於審判外之言詞或書面陳述，除法律有規定
    者外，不得作為證據；又被告以外之人於審判外之陳述，雖
    不符合同法第159條之1至第159條之4之規定，但經當事人於
    審判程序同意作為證據，法院審酌該言詞陳述或書面陳述作
    成時之情況，認為適當者，亦得為證據。當事人、代理人或
    辯護人於法院調查證據時，知有第159條第1項不得為證據之
    情形，而未於言詞辯論終結前聲明異議者，視為有前項之同
    意。刑事訴訟法第159條第1項及第159條之5分別定有明文。
    本案當事人就下述其餘證據方法之證據能力，於言詞辯論終
    結前未於言詞辯論終結前聲明異議，而經本院審酌各該證據
    方法之作成時，並無其他不法之情狀，均適宜為本案之證據
    ，依刑事訴訟法第159條之5之規定，有證據能力。
貳、實體部分
一、訊據被告譚徽文固坦承曾於上揭時地飲酒後，駕駛車牌XMT-
    875號機車，並經警攔檢施以酒精濃度測試，測得其呼氣酒
    精濃度達每公升0.95毫克等情，惟矢口否認有何公共危險犯
    行，辯稱：我當時是在移車，當時巡邏車過來我沒有在駕駛
    ，否則我就跑掉了，酒測值的部份，我覺得測試結果太高了
    ，我有C型肝炎，如果酒測值0.95毫克，我早就昏倒了，且
    原審量刑實屬過重云云。惟查：
  (一)被告本件飲酒後騎乘重型機車上路，於同日18時35分許，行
    經萬華區○○○道與環河南路2段175巷交岔路口，因有對員
    警指揮及交通號誌反應遲緩、駕駛判斷力顯然欠佳之情，而
    為警攔檢對其施以酒精濃度測試，經測得被告呼氣酒精濃度
    達每公升0.95毫克等情，業經本院當庭勘驗酒測錄影光碟在
    案，並經證人即值勤攔檢之員警劉立傑於本院審理時證稱：
    當天我巡邏經過安東街，看到被告騎乘機車在安東街上北向
    南逆向行駛，然後那時候被告與我擦身而過，我與後方的同
    事就掉頭，他左轉復興南路126巷，我與另一個員警也一起
    追過去，我們是騎乘警用機車，我就回頭過去跟在被告後面
    ，再靠近126巷那邊攔下被告的，攔下來之後就開始蒐證了
    。後來有對被告進行酒測，是因為攔下被告之後，被告身上
    就有一股酒味飄出來等語（見本院卷第67頁至第68頁背面）
    ，參以被告於本院審理時供稱：一開始我是用推的，我是看
    到他們的眼神，讓我質疑他們是否懷疑我是偷車，我就發動
    機車戴上安全帽跳上機車等語（見本院卷第68頁背面），並
    有被告之酒精測定紀錄紙、刑法第185條之3案件測試觀察紀
    錄表在卷可憑（見100年度偵字第1135 2號偵查卷第13頁）
    ，而本件酒測所使用之電化學式酒精測試器，於99年6月10
    日經檢驗合格，檢驗有效期限為1年，亦有經濟部標準檢驗
    局呼氣酒精測試器檢定合格證書可認（見本院卷第54頁）。
    是被告於前述時地，在酒後呼氣酒精濃度值達每公升0.95毫
    克之情形下，猶騎乘機車行駛道路之事實，堪以認定。被告
    辯稱當時並未騎乘機車云云，自非可採。
  (二)按刑法第185條之3之公共危險罪，以服用毒品、麻醉藥品、
    酒類或其他相類之物，不能安全駕駛動力交通工具而駕駛者
    ，為其成立要件，因服用上開物品後，服用人陷於精神異常
    或意識力、判斷力降低，對猝發之事，無法為立即、適當之
    反應，達到不能為安全駕駛之程度，為預防性之抽象危險犯
    ，故犯本罪並不以發生具體公共危險為必要，只須行為人在
    服用毒品、麻醉藥品、酒類或其他相類之物後，達到不能安
    全駕駛動力交通工具之程度而仍駕駛者，即成立本罪。以酒
    精對人體影響程度而言，當呼氣酒精濃度達每公升0.5毫克
    時，為輕到中度中毒，症狀為反應較慢、感覺減低、影響駕
    駛，當呼氣酒精濃度達每公升0.75 毫克時，將造成思考及
    個性行為改變，當呼氣酒精濃度達每公升1.0毫克時，將造
    成中度中毒，而有步態不穩、噁心嘔吐、精神混惑不清晰等
    症狀，當呼氣酒精濃度達每公升1.5毫克時，有說話不清楚
    、感覺喪失、視力模糊等中到重度中毒症狀，當呼氣酒精濃
    度達每公升2.0毫克時，有體溫降低、血糖降低、肌肉控制
    差、癲發作等重度中毒症狀，此有行政院國軍退除役官兵
    輔導委員會臺北榮民總醫院88年8月5日（88）北總內字第
    26868號函在卷可查（見原審卷第8頁）。是以，被告為警攔
    查時所測得之呼氣酒精濃度達每公升0.95毫克，參照上述醫
    學專業意見，可確知被告當時之精神協調與警覺及安全駕駛
    能力，當已受到酒精影響，而有嚴重減退情狀。綜此，足認
    其確因服用酒類已達不能安全駕駛的狀態。
  (三)被告雖辯稱係屬C型肝炎患者，肝功能不佳，不可能有這麼
    高的濃度云云，惟查，被告確有C型肝炎，此有臺北市立聯
    合醫院100年10月6日北市醫仁字第10032563100號函及檢附
    之病歷資料在卷可參（見本院卷第46至50頁背面），然其吐
    氣酒精濃度如達特定程度，則其自主神經系統所受之影響，
    則與一般人並無差異，而本件酒測所使用之電化學式酒精測
    試器，業經檢定合格，前已敘明，顯見被告確實在酒後呼氣
    酒精濃度值達每公升0.95 毫克之情形下，猶騎乘機車行駛
    道路。被告前述所辯，應係犯後畏罪卸責之詞，不足採信。
  (四)綜上所述，本件事證明確，被告上開犯行，堪以認定，應依
    法論科。
  (五)本件事證既已明確，被告聲請調閱臺北市○○○路○段126巷
    口之監視畫面部分，以證明並非係酒駕回家，經核已無必要
    ，應予以駁回，附此敘明。
二、查被告於行為後，刑法第185 條之3業經修正公布，並於100
    年11月30日施行。修正後刑法第2 條第1 項之規定，係規範
    行為後法律變更所生新舊法律比較適用之準據法，於修正後
    刑法施行後，應適用新法第2 條第1 項規定之從舊從輕之原
    則為比較，適用最有利於行為人之法律。該條文修正前規定
    ：「服用毒品、麻醉藥品、酒類或其他相類之物，不能安全
    駕駛動力交通工具而駕駛者，處1 年以下有期徒刑、拘役或
    科或併科15萬元以下罰金」；修正後則規定：「服用毒品、
    麻醉藥品、酒類或其他相類之物，不能安全駕駛動力交通工
    具而駕駛者，處2 年以下有期徒刑、拘役或科或併科20萬元
    以下罰金。因而致人於死者，處1 年以上7 年以下有期徒刑
    ；致重傷者，處6月以上5年以下有期徒刑」。故刑法第18 5
    條之3修正後，相較於修正前，係提高最重本刑至有期徒刑2
    年，並提高罰金最高額至新臺幣（下同）20萬元，比較新、
    舊法之結果，修正後之法律並未較有利於被告，依刑法第2
    條第1項前段規定，應適用被告行為時之修正前刑法第185條
    之3規定。
三、核被告所為，係犯刑法第185 條之3 服用酒類致不能安全駕
    駛動力交通工具而駕駛罪。原審以被告犯行明確，適用刑法
    第185 條之3 之規定，並審酌被告犯罪之動機、目的、手段
    、所生之危害及前科素行等一切情狀，處拘役40日，併科罰
    金新臺幣14萬元，並諭知拘役如易科罰金，罰金如易服勞役
    ，均以新臺幣1,000元折算1日，核其認事用法均無違誤，量
    刑並無顯然不當。被告提起上訴，猶執前詞否認犯行，本無
    足採，業如前述。另被告請求從輕量處云云，然被告前有酒
    後駕駛動力車輛之前科紀錄，卻仍不知悔改，猶於飲酒後執
    意駕駛機車行駛於道路，足見被告行為所生危險非低，且未
    因前案所受刑之宣告而生警惕之心，原審斟酌全盤情節予以
    論處，難認有量刑顯然失當而應予撤銷改判之情。本案上訴
    為無理由，應予駁回。至原審雖未及比較新舊法，但其所適
    用之舊法，與比較新舊法之結果相同，對判決結果不生影響
    ，併此指明。
據上論斷，應依刑事訴訟法第455 條之1 第1 項、第3 項、第36
8 條、第364 條，刑法第2條第1項前段，判決如主文。
本案經檢察官吳宇青到庭執行職務。
中    華    民    國   100    年    12    月    15    日
                  刑事第七庭    審判長法  官  林庚棟
                                      法  官  雷淑雯
                                      法  官  章曉文
上正本證明與原本無異。
不得上訴。
                                      書記官  林義盛
中    華    民    國   100    年    12    月    15    日
附錄本案論罪法條
中華民國刑法第185條之3
服用毒品、麻醉藥品、酒類或其他相類之物，不能安全駕駛動力
交通工具而駕駛者，處 1 年以下有期徒刑、拘役或科或併科 15
萬元以下罰金。